【裁判字號】    91,親,138
【裁判日期】    920210
【裁判案由】    
【裁判全文】
臺灣桃園地方法院民事判決  九十一年度親字第一三八號
    原      告  甲○○
    送達代收人  許應淼
    被      告  乙○○  籍設同.
                        現住桃.
    法定代理人  丙○○  籍設苗.
                        現住桃.
    被      告  丙○○  籍設苗.
                        現住桃.
右當事人間請求確認非婚生子女事件，本院判決如左：
    主      文
確認被告乙○○非被告丙○○自原告甲○○受胎所生之女。
訴訟費用由被告負擔。
    事      實
甲、原告方面：
  一、聲明：如主文所示。
  二、陳述：原告與被告丙○○於民國八十六年十月十九日結婚，嗣後被告丙○○因
      故於民國八十七年九月間離家出走，及至民國九十一年九月十七日雙方始協議
      離婚，其間被告丙○○竟於離婚前即民國九十年五月十八日在外生下一女即另
      被告乙○○，然原告於被告丙○○離家出走後，雙方迄未再同房，是另被告乙
      ○○顯非被告丙○○自原告受胎所生。且被告丙○○離家期間在外生女之事實
      ，原告一直被蒙蔽中，直至桃園縣中壢市戶政事務所於民國九十年十月二十二
      日發函催告應於同年十一月九日前，攜帶相關證件前往辦理出生登記之通知時
      ，始知上情。為此，於知悉被告乙○○出生事實之日起一年內，依法訴請判決
      如聲明所示。
  三、證據：提出戶籍謄本一份、出生證明書影本一份、桃園縣中壢市戶政事務所民
      國九十年十月二十二日桃中戶字第○八九四七號函一件等為證。
乙、被告方面：
  一、聲明：同意原告之請求。
  二、陳述：被告乙○○並非另被告丙○○自原告受胎所生之女，而係被告丙○○離
      家期間與訴外人余繼栗所生的小孩，原告並不知情。
  三、證據：請求訊問證人余繼栗。
丙、本院依職權函請財團法人長庚紀念醫院鑑定被告乙○○之血緣關係。
    理      由
一、本件原告主張其與被告丙○○於民國八十六年十月十九日結婚，嗣後被告丙○○
    因故於民國八十七年九月間離家出走，及至民國九十一年九月十七日雙方始協議
    離婚，其間被告丙○○竟於離婚前即民國九十年五月十八日在外生下一女即另被
    告乙○○，然原告於被告丙○○離家出走後，迄今未再同房，是另被告乙○○顯
    非被告丙○○自原告受胎所生之事實，為被告丙○○所自陳，並經證人余繼栗到
    庭結證屬實，並有原告提出之戶籍謄本一份、出生證明書影本一紙附卷可稽。且
    原告主張被告丙○○於民國八十七年九月間離家出走後，迄今未曾再與之同房，
    被告乙○○應非另被告丙○○自原告受胎所生乙節，經本院囑託財團法然長庚紀
    念醫院鑑定血緣關係結果，稱「不能排除余繼栗與乙○○的親子關係。累積
    親子關係係數（ＣＰＩ）為 83,184.53。就是說『余繼栗是乙○○的親生父親』
    這一個可能性與『任何中國男人偶然具有是乙○○的親生父親所必須具備的基因
    半型（Ｏbligatory genes）』這一個可能性相比，大約為83,184.53倍。親子
    關係概率（ＰＰ）為99.9988%。也就是說余繼栗與乙○○之父女關係確定率為99
    .9988%。因此『余繼栗是乙○○的親生母親』這一個假設由此次測試已實務上可
    以證實。」等語，有財團法人長庚紀念醫院（林口）分院民國九十一年十二月十
    日（九一）長庚院法字第一一二三號函暨所附之親子鑑定報告一份在卷可憑，自
    堪信原告之主張為真實。
二、按民法第一千零六十三條第一項推定之婚生子女，如夫妻之一方能證明妻非自夫
    受胎者，得於知悉子女出生之日起，一年內提起否認之訴，同條第二項定有明文
    。經查原告與被告丙○○係於民國九十一年九月十七日離婚，而被告丙○○於婚
    姻關係存續中即民國九十年五月十八日生下被告乙○○，依民法第一千零六十三
    條第一項規定，自應推定被告乙○○為原告與另被告丙○○之婚生女，然被告丙
    ○○受胎懷有另被告乙○○時，並未與原告同房即非自原告受胎所生已如上述。
    且被告丙○○於婚姻關係存續中在外與訴外人余繼栗同居生女之事實，未曾告知
    原告，已據被告丙○○自陳在卷，而原告直至桃園縣中壢市戶政事務所於民國九
    十年十月二十二日發函催告應於同年十一月九日前，攜帶證件前往辦理被告丙○
    ○所生女嬰之出生登記，否則將依法代立姓名「乙○○」逕為出生登記時，始知
    上情，亦有桃園縣中壢市戶政事務所民國九十年十月二十二日桃中戶字第○八九
    四七號函一件附卷可按，而原告亦未依催告期間前往辦理被告乙○○之出生登記
    ，致被告乙○○之命名及出生登記均係戶政機關依職權逕行命名登記，亦有卷附
    之戶籍謄本記事欄之載述足憑，益見原告確於戶政機關為上揭通知時始知悉被告
    乙○○出生之事實。準此，原告於知悉被告乙○○出生之日起一年內提起本件訴
    訟，自屬有據，應予准許。
三、據上論結：本件原告之訴為有理由，依民事訴訟法第七十八條、第八十五條第一
    項前段，判決如主文。
中      華      民      國    九十二    年      二      月      十      日
                                          臺灣桃園地方法院家事法庭
                                              法  官  鄭新後
右為正本係照原本作成。
如對本判決上訴，須於判決送達後廿日內向本院提出上訴狀。
中      華      民      國    九十二    年      二      月      十      日
                                              書記官  許瑞鴻


司法院資訊處製作；財團法人民間司法改革基金會備份。
